【裁判字號】    97,台上,5722
【裁判日期】    971113
【裁判案由】    偽造有價證券
【裁判全文】
最高法院刑事判決            九十七年度台上字第五七二二號
上  訴  人  台灣高等法院台南分院檢察署檢察官
被      告  甲○○
上列上訴人因被告偽造有價證券案件，不服台灣高等法院台南分
院中華民國九十四年十月二十日第二審判決（九十四年度上訴字
第六三八號，起訴案號：台灣嘉義地方法院檢察署九十三年度偵
字第四五五一號），提起上訴，本院判決如下：
    主  文
上訴駁回。
    理  由
按刑事訴訟法第三百七十七條規定，上訴於第三審法院，非以判
決違背法令為理由，不得為之。是提起第三審上訴，應以原判決
違背法令為理由，係屬法定要件。如果上訴理由書狀並未依據卷
內訴訟資料，具體指摘原判決不適用何種法則或如何適用不當，
或所指摘原判決違法情事，顯與法律規定得為第三審上訴理由之
違法情形，不相適合時，均應認其上訴為不合法律上之程式，予
以駁回。本件原判決以公訴意旨略稱：被告甲○○係高桿果嶺股
份有限公司（下稱高桿公司）前董事長，明知其自民國九十年十
一月一日起，已非高桿公司負責人，無權以公司名義簽發支票，
為清償公司債務，竟與高桿公司董事李振勳（另案通緝中）共同
基於意圖供行使之用，而偽造有價證券概括犯意，於同年十二月
二十七日，由被告以高桿公司負責人身分向交通銀行嘉義分行，
請領支票二十五紙（票號：ＡＡ0000000至ＡＡ0000
000號），於九十一年一月間，未徵得新任董事長乙○○○同
意，連續由李振勳簽發支票，被告盜用高桿公司印章於發票人欄
，多次以高桿公司名義完成發票行為，偽造高桿公司支票二十五
紙，交付債權人以清償高桿公司債務，其中因債權人李明達要求
被告購買家具，以清償積欠貨款，被告乃持ＡＡ0000000
號支票，向林景輝購買家具，經林景輝持至高桿公司，向乙○○
○丈夫翁樺欽購買器材，因而查知上情。因認被告涉犯刑法第二
百零一條第一項偽造有價證券罪嫌云云。經審理結果，認不能證
明其犯罪，因而撤銷第一審關於被告偽造有價證券部分所為科刑
之判決，改判諭知被告無罪，已詳述其調查、取捨證據之結果及
認定無罪之心證理由。檢察官上訴意旨略以：被告與乙○○○約
定，自九十年十一月一日起，由乙○○○擔任董事長經營高桿公
司，被告不得再管理公司。高桿公司業於同年十二月十日召開股
東臨時會、董事會，推選乙○○○為董事長，於同年十二月二十
八日申辦公司董監事變更登記，被告至遲自同年十二月十日起，
已非高桿公司負責人。經濟部中部辦公室雖遲至九十一年一月二
日始完成高桿公司負責人之變更登記，但對乙○○○自九十年十
二月十日起，已合法成為高桿公司負責人之效力，不生影響。乙
○○○既未授權被告在完成高桿公司負責人名義變更登記前，得
代表該公司簽發支票以清償債務，被告以該公司負責人之名義簽
發該公司支票，自屬無權簽發，應成立偽造有價證券罪。原判決
竟以不能證明被告偽冒他人名義簽發支票，認被告此部分犯罪不
能證明，而為無罪之諭知，顯有適用法則不當之違法云云。惟查
：刑事訴訟法第一百五十四條第二項規定：「犯罪事實應依證據
認定之，無證據不得認定犯罪事實。」揭櫫證據裁判原則，審理
事實之法院，自須依憑證據認定之，且該證據，應適於為被告犯
罪構成要件事實之證明者，始得採為斷罪之基礎。依此原則，在
檢察官所舉證據及法院依刑事訴訟法第一百六十三條第二項職權
調查所得之證據，其為訴訟上之證明，尚未達於通常一般人均不
致有所懷疑，而得確信其為真實之程度，足以證明被告有罪之前
，自應推定其無罪。又證據之取捨及證明力之判斷，俱屬於事實
審法院之職權，判決內若已論敘其何以作此判斷之心證理由，且
其取捨判斷不違背經驗法則或論理法則，即不生判決違背法令之
問題。原判決業於理由內敘明系爭支票依交通銀行嘉義分行函附
使用支票查詢註記稱，系爭空白支票作廢有八張（ＡＡ0000
000至ＡＡ0000000號），其餘十七張因未回籠，無支
票影本可提供；卷內復無足證被告確於九十一年一月二日後始簽
發支票之證據，自無法以推測方式認定系爭支票，均係被告於九
十一年一月二日後簽發；此項事實既有疑義，檢察官復無法舉證
證明系爭支票係在高桿公司變更負責人登記之後所簽發，自應為
有利被告之認定。核其證據之取捨判斷並不違背經驗法則及論理
法則，自不容上訴意旨任指為違法。是本件上訴意旨，顯未確實
依據卷內訴訟資料而為具體指摘，純係就屬原審採證認事職權之
適法行使及原判決已說明事項，徒憑己見，任意指摘為違法，且
仍為單純事實之爭執，要難謂為適法之第三審上訴理由。其上訴
為違背法律上之程式，應予駁回。
據上論結，應依刑事訴訟法第三百九十五條前段，判決如主文。
中    華    民    國  九十七  年  十一    月   十三   日
                      最高法院刑事第四庭
                          審判長法官  張  淳  淙
                                法官  劉  介  民
                                法官  張  春  福
                                法官  林  俊  益
                                法官  吳  信  銘
      本件正本證明與原本無異
                                      書  記  官
中    華    民    國  九十七  年  十一    月   十八   日
                                                     Ｒ


司法院資訊處製作；財團法人民間司法改革基金會備份。
